臺灣彰化地方法院民事判決
110年度訴字第535號
原      告  張仁源  



訴訟代理人  李進建律師
被      告  陳進發  

            凃清林  

上列當事人間請求確認管理委員資格不存在等事件，本院於民國
110年7月19日言詞辯論終結，判決如下：
    主  文
確認被告陳進發、凃清林擔任員林國宅公寓大廈管理委員會第八
屆管理委員會委員資格不存在。
訴訟費用由被告負擔。
事  實  及  理  由
壹、程序事項：
　被告陳進發、凃清林，均經合法通知，未於最後言詞辯論期
    日到場，核無民事訴訟法第386條各款所列情形，爰依原告
    之聲請，由其一造辯論而為判決。（至於本院之通知書上固
     載開庭日如為3級或3級以上疫情，則取消開庭及履勘，不
    另通知等字句，惟遍本件由承辦法官所批示之審理單， 並
    未見有該等字句之記載，是製作通知書之人員於通知書上記
    載載該字句，並無依憑，屬不可取。惟本件行言詞辯論期日
    即110年7月19日上午9時10分之時，全國有關疫情之管制，
    係屬微解封，故是日當未充足達至3級之疫情，因此被告經
    合法通知，未到場行言詞辯論， 係屬無正當理由，本院當
    得依聲請行一造辯論之程序，附此說明。）
　按原告於判決確定前，得撤回之全部或一部，但被告已為本
    案之言詞辯論者，應得其同意，第262條第1項定有明文。查
    ，原告於民國（下同）110年5月14日起訴時聲明為：㈠確認
    被告陳進發於民國108年7月13日舉行員林國宅公寓大廈管理
    委員會第八屆管理委員會委員選舉之當選無效；㈡確認被告
    等二人擔任員林國宅公寓大廈管理委員會第八屆管理委員會
    委員資格不存在。㈢ 訴訟費用由被告負擔。嗣於110年7月19
    日當庭撤回聲明第一項，被告陳進發、凃清林均未於本院審
    理期間到院亦未提出書狀表示意見，揆諸前開說明，應予准
    許。
貳、原告起訴主張：
  員林國宅公寓大廈管理委員會(下稱員林國宅管委會)自105年
    7月因總計約9000建坪之百貨商場由第三人締優公司競標後
    ，取回地下一樓遭員林國宅公寓大廈管理委員會及住戶長達
    20年之無償竊占並任意使用或出租，改變既得利益者現狀而
    抗爭，因而產生住戶與商號店鋪對立，訴訟不斷。商號店鋪
    選出之管理委員訴外人賴宏昇，因抗議選舉不合法等情而拒
    絕繳納管理費，員林國宅公寓大廈管理委員會於110年3月25
    日公告之110年3月份管理委員會之會議即因此決議依員林國
    宅公寓大廈住戶規約(下稱系爭規約)解除賴宏昇之委員資格
    。然同為該屆之委員之住戶被告凃清林(代表丙八楝)依109
    年度管理費繳交明細表張貼公告顯示其於109年12月31日前
    未繳期數總計12期，未繳納之管理費金額總計為新台幣(下
    同)11,760元，卻未經公告解除管理委員資格，然既被告凃
    清林於109年12月31日前未繳期數總計12期，管理費未繳納
    金額總計為11,760元，即該因積欠管理費當然解任，詎管委
    會刻意鬥爭，以管委會決議排除特定店鋪謝宏昇之委員資格
    ，其他屬於住戶之管理委員，即便超過一年未繳納管理費卻
    未被依照規約之規定解任。
　又管理委員即被告陳進發因與陽信商業銀行股份有限公司之
    強制執行事件，經本院核發95年度執丁字第8427號債權憑證
    ，認定負保證債務本金新臺幣20,000,000元暨其利息及違約
    金，惟債務人等均未清償，並因此遭本院100年度家訴字第8
    4號民事判決以此為由，並査調被告陳進發99年度國稅局財
    產及所得資料顯示其名下已無財產可供扣押執行。因而判決
    被告陳進發與其陳淑華間之夫妻財產制改為分別財產制。顯
    示被告陳進發違反系爭規約第8條第1項第4款規定，有票信
    、債信不良者，不得充任管理委員，其已充任者，即當然解
    任。
  原告為彰化縣○○市○○里○○路000號16樓之2之區分所有權人及
    員林國宅百貨店鋪及住宅之區分所有權人，被告前先召集召
    開區分所有權人會議，因人數不足而流會，後於108年5月19
    日重新召開區權人會議（下稱系爭會議）決議修改規約、及
    於同年108年7月13日再依照前開修改規約所示召開選舉決議
    選任第八屆管理委員，任期係於110年7月 31日屆 滿，是被
    告等固為當選之為該管理會之管理委員，而原告訴請確認被
    告二人管理委員當選無效或委員資格不存在，經被告以應屬
    有效或存在云云置辯。從而，就該次系爭會議選舉委員是否
    有效、或委員資格業經解任，即因被告尚有爭執而不明確，
    且此爭議攸關該屆當選之管理委員會得否代表員林國宅公寓
    大廈管理委員會區分所有權人圑體執行職務，及公寓大廈成
    立管理委員會者，其主任委員管理委員之選任、解任、權限
    與其委員人數、召集方式及事務執行方法與代理規定，除系
    爭規約另有規定外，應依區分所有權人會議之決議，原告私
    法上地位自有受侵害之危險。是原告原主張如訴之聲明所載
    ，其中被告陳進發於選任時資格不符，依系爭規約第8條第1
    項第4款規定為當然解任；另被告凃清林部分則因積欠管理
    費依系爭規約第8條第1項第6款規定而當然解任等語。
  並聲明：㈠確認被告等二人擔任員林國宅公寓大廈管理委員會
    第八屆管理委員會委員資格不存在。㈡訴訟費用由被告負擔
    。
參、被告陳進發、凃清林被告經合法通知未到場，亦未提出書狀
    作何聲明或陳述。　　
肆、得心證之理由：
  按確認之訴非原告有即受確認判決之法律上利益者，不得提
    起。所謂即受確認判決之法律上利益，係指法律關係之存否
    不明確，原告主觀上認其在法律上之地位有不安之狀態存在
    ，且此種不安之狀態，能以確認判決將之除去者而言，若縱
    經法院判決確認，亦不能除去其不安之狀態者，即難認有受
    確認判決之法律上利益（最高法院52年台上字第1240號判例
    意旨參照）。查，本件原告為員林國宅百貨店鋪及住宅之區
    分所有權人，被告二人為員林國宅管委會之管理委員，對員
    林國宅管委會之運作有影響力，被告二人是否具管理委員資
    格攸關住戶權益，原告自有確認利益，被告陳進發、凃清林
    現今仍居管委會之委員之職執行職務，並未因原告提起本件
    訴訟而遭管委會解職或自行離職，即有原告否認主張之情，
    是原告之私法上地位顯將因被告任職管委會管理委員資格有
    效與否，而處於不安之狀態，並得以確認判決除去之，故原
    告就此部分提起確認訴訟，自有確認利益，合先敘明。
　原告主張被告陳進發、凃清林為員林國宅公寓大廈管理委員
    會之管理委員，被告陳進發因負保證債務目前本金新臺幣20
    ,000,000元暨其利息及違約金未清償，經本院核發95年度執
    丁字第8427號債權憑證，本院100年度家訴字第84號民事判
    決以此為由，判決被告陳進發與訴外人陳淑華間之夫妻財產
    制改為分別財產制，被告陳進發違反系爭規約第8條第1項第
    4款規定，有票信、債信不良者。被告凃清林積欠管理費未
    繳納金額總計為11,760元，依系爭規約第8條第1項第6款積
    欠管理費當然解任。原告為彰化縣○○市○○里○○路000號16樓
    之2之區分所有權人及員林國宅百貨店鋪及住宅之區分所有
    權人，對員林國宅公寓大廈管理委員會之管理委員自有確認
    之資格，是請求判決如聲明所示等語。被告經合法通知，未
    於言詞辯論期日到場，亦未提出書狀作何聲明或陳述。
  經查：
　㈠原告主張被告陳進發有因受強制執行宣告有債信不良及被告
    凃清林有積欠管委會12個月管理費之情事，業據提出員林國
    宅丙八棟公佈欄之翻拍照片及本院100年家訴字第84號民事
    判決為證(見本院卷第45頁至第50頁)，而被告已於相當時期
    受合法通知，未於言詞辯論期日到場，復未提出書狀作何爭
    執，堪信原告之上開主張為真實。　
　綜上所述，原告請求確認被告等二人擔任員林國宅公寓大廈
    管理委員會第八屆管理委員會委員資格不存在。為有理由，
    應予准許。
伍、本件事證已臻明確，兩造其餘攻擊防禦方法及舉證，經核均
    與本件判決結果不生影響，爰不一一贅述，附此敘明。
陸、據上論結，本件原告之訴為無理由，依民事訴訟法第385條1
    項前段、78條、第85條第1項前段，判決如主文。　　
中　　華　　民　　國　　110 　年　　7 　　月　　30　　日
                  民事第四庭    法　官　洪志賢
以上正本係照原本作成。
如對判決上訴，應於判決送達後20日內向本院提出上訴狀。如委
任律師提起上訴者，應一併繳納上訴審裁判費。
中　　華　　民　　國　　110 　年　　7 　　月　　30　　日
                                書記官  林嘉賢